【裁判字號】    92,判,879
【裁判日期】    920703
【裁判案由】    營業稅
【裁判全文】
最  高  行  政  法  院  判  決                    九十二年度判字第八七九號
    上  訴  人  台灣麗偉電腦機械股份有限公司
    代  表  人  乙○○
    訴訟代理人  甲○○
    被 上訴 人  財政部臺灣省中區國稅局（原為臺中縣稅捐稽徵處辦理）
    代  表  人  許虞哲
右當事人間因營業稅事件，上訴人對於中華民國九十一年一月三十日臺中高等行政法
院九十年度訴字第一四九五號判決，提起上訴，本院判決如左：
    主  文
上訴駁回。
上訴審訴訟費用由上訴人負擔。
    理  由
壹、本件上訴人主張：上訴人於民國（以下同）八十一年七月至八十二年十月間因興
    建廠房，取得瑞得營造有限公司（下稱瑞得公司）、中峰營造有限公司（下稱中
    峰公司）開立之統一發票，銷售額合計新台幣（以下同）一五○、一八六、九三
    六元，營業稅額七、五○九、三四四元，作為進項憑證，並據以申報扣抵銷項稅
    額。瑞得公司雖經臺灣高等法院高雄分院判決該公司係一出借營造執照賺取佣金
    之公司。按瑞得公司係有相當工程營造業績之營造廠，瑞得公司或有涉及出借牌
    照之情事，但並非全部均未實際從事營造工程。又依原判決之意旨，巨村鋼鐵股
    份有限公司（簡稱巨村公司）不是營造業，資本額又只有一千萬元，依理不夠資
    格當保證人，試問：巨村公司既不是營造業，沒有足夠之營造專業、業績及營造
    技術人，又何能同被上訴人所言巨村公司實為該工程之承攬廠商，況資本額之高
    低與保證責任之履行並非呈必然之對等關係，原判決之判決理由嚴重矛盾，同一
    事證卻作完全不同之解讀與運用，完全違背證據法則。再者，原判決認為瑞得公
    司設址於屏東、中峰公司設址於澎湖，二公司於不同時期與上訴人訂立工程合約
    ，卻均由設址於台中市之巨村公司擔任連帶保證人而認不合理。惟營建工程之地
    點亦於台中，則由設址於台中之巨村公司擔任連帶保證人，一旦發生違約，索賠
    與善後處理均能就近處理，此乃合約真意之所在，原判決未探求合約雙方真意，
    以推斷推定，失之率斷。況，司法院釋字第三三七號解釋：「．．．應以納稅人
    有虛報進項稅額，並因而逃漏稅款者，始得據以追繳稅款及處罰。」本案上訴人
    確有營建進貨之事實，取得實際交易對象之發票，被上訴人亦認定上訴人並無逃
    漏稅款而未處以罰鍰，則上訴人即不應被追繳稅款，至為明確。綜上所陳，被上
    訴人、訴願決定機關及原判決竟僅憑不完整之證據，及似是而非之自由心證結果
    ，即以顯屬草率之理由認定追補稅款，並判決駁回上訴人之行政訴訟，分別違反
    營業稅法第十九條第一項第一款、司法院釋字第三三七號解釋及證據法則，於法
    、於理、於情均有未合。為此，請求將原判決廢棄，判令被上訴人撤銷補徵上訴
    人八十五年度營業稅七、五○九、三四四元之訴願決定、復查決定及原處分等語
    。
貳、被上訴人則以：本案經鈞院八十八年度判字第七六七號判決：「再訴願決定、訴
    願決定及原處分均撤銷。」之理由，為事實之認定須再查證，並非指摘適用法令
    見解有違誤，臺中縣稅捐稽徵處重核復查就事實查證結果，自得維持原處分，合
    先陳明。另依鈞院八十七年七月份第一次庭長評事聯席會議決議：「營業人雖有
    進貨事實，惟不依規定取得交易對象開立之進項憑證，而取得非交易對象開立之
    進項憑證，申報扣抵銷項稅額時，可否補繳營業稅？案經決議．．．仍應依營業
    稅法第十九條第一項第一款規定，就其取得不可扣抵憑證扣抵銷項稅額部分，追
    補該項不得扣抵之銷項稅款。又我國現行加值型營業稅係就各個銷售階段之加值
    額分別予以課稅之多階段銷售稅，各銷售階段之營業人皆為營業稅之納稅義務人
    。故該非交易對象之人是否已按其開立發票之金額報繳營業稅額，並不影響本件
    營業人補繳營業稅之義務」。次查依臺北地檢署八十二年偵字第二六○九號檢察
    官起訴書及臺灣高雄地方法院、臺灣高等法院高雄分院判決，瑞得公司係一出借
    營造執照賺取佣金之公司，並未實際從事營造工程，該公司於房屋興建期間又經
    申請變更為福雄營造有限公司承造，經查該公司亦屬出借牌照集團之一；且依被
    上訴人財政部台灣省中區國稅局移辦表記載，瑞得公司所承造之工程其實際承包
    人為巨村公司，該公司已辦理清算經臺灣臺中地方法院准予備查在案。另中峰公
    司無實際從事營造業務，而開立不實交易之統一發票交付業主作為進項憑證抵扣
    申報，涉及稅捐稽徵法第四十三條第一項之幫助他人逃漏稅捐罪嫌，雖經臺灣臺
    北地方法院檢察署以八十一年度偵字第二二四七四號、八十二年度偵字第五六九
    二號不起訴處分書因欠缺違反刑法之證據不起訴在案，惟依鈞院五十五年判字第
    二號判例「刑事判決與行政處分，原可各自認定事實。」，經查依本案工程合約
    書記載，二項工程雖名義上分別由瑞得及中峰公司承造，惟合約之保證人均為巨
    村公司，其總工程價款高達一五○、一八六、九三六元，上訴人雖以支票付款，
    但每張支票金額有高達二仟一百萬元及六百一十萬元者均未加註禁止背書轉讓，
    且經查得上訴人所支付之工程款項其中一○○、二二○、○○○元之實際兌領人
    為巨村公司，雖巨村公司聲稱係中峰、瑞得二家公司以系爭支票向其貼現調借，
    惟亦無法提示其貼現之提領資金證明文件及帳證資料，核不足採，又查依巨村公
    司負責人巫建德於中區國稅局之談話記錄中說明：「本公司以前與麗偉公司並無
    關係，在巨村營造公司成立後，才有承包該公司小部分修繕工程。」，與實情不
    符，故本案上訴人雖形式上與中峰公司簽訂有工程合約，其無非為配合巨村公司
    向中峰公司借牌承造工程之作為，足證中峰公司承造工程部分，其實際承包人亦
    為巨村公司。是上訴人興建廠房取得非實際交易對象開立之統一發票，依營業稅
    法第十九條第一項第一款規定，不得申報扣抵銷項稅額，被上訴人乃依法追補已
    扣抵之稅款，並無不合等語，資為抗辯。
參、原審斟酌全辯論意旨及調查證據結果，以：本件上訴人於八十一年七月至八十二
    年十月間興建廠房，涉嫌取得非實際交易對象瑞得公司開立之統一發票銷售額九
    、八五五、九一五元及中峰公司開立之統一發票銷售額一四○、三三一、○二一
    元，合計銷售額為一五○、一八六、九三六元，營業稅額七、五○九、三四四元
    ，申報扣抵銷項稅額，臺中縣稅捐稽徵處初查以上開統一發票屬不得扣抵銷項稅
    額之進項憑證，上訴人提出申報扣抵銷項稅額，違反稅捐稽徵法第四十四條及營
    業稅法第十九條第一項第一款規定，案經法務部調查局北部機動組（以下稱北機
    組）查獲，此有「台灣臺北地方法院檢察署檢察官起訴書」、「專案申請調檔統
    一發票查核清單」、「查核營利事業取得出借牌照營業開立不實統一發票談話筆
    錄」、「財政部臺灣省中區國稅局移辦表」附案可稽，違章事證已臻明確，除違
    反稅捐稽徵法四十四條行為罰部分，由財政部臺灣省中區國稅局審理裁罰外，其
    餘補徵營業稅部分，台中縣稅捐稽徵處據以核定補徵上訴人營業稅七、五○九、
    三四四元。經查：（一）瑞得公司係一出借營造執照賺取佣金之公司，並未實際
    從事營造工程之事實，業經台灣高等法院高雄分院於八十六年一月十六日以八十
    五年度上訴字八六七號判決認定屬實，瑞得公司上開出借營造執照賺取佣金，並
    未實際從事營造工程之事實，自堪認定。（二）上訴人與瑞得、中峰公司簽訂之
    前開工程合約之「連帶保證人」巨村鋼鐵股份有限公司並非營造業，且其擔任前
    述工程合約之「連帶保證人」時，其資本總額僅新台幣一千萬元。是巨村公司既
    非營造業，其資本總額亦僅一千萬元，卻連帶保證總價款達一億五千萬餘元鉅額
    之工程，衡諸常情，如上訴人與瑞得或中峰公司確因前開工程需由第三者保證完
    成履約責任，豈有以不具營造資格，且資本額復少於營造工程款甚多之巨村公司
    擔任保證人之理。（三）上訴人雖以支票付款，但其所支付之工程款項其中一○
    ○、二二○、○○○元（瑞得、中峰公司各為四、六○○、○○○元及九、五六
    二、○○○元）之實際兌領人為巨村公司。參以瑞得公司確係一出借營造執照賺
    取佣金，並未實際從事營造工程之公司，且瑞得、中峰公司上述營造工程均由不
    具營造資格、資本能力復與營造工程價款相距甚遠之巨村公司擔任履約保證；又
    瑞得公司設址屏東縣林邊鄉、中峰公司設址澎湖縣馬公市，惟該二公司於不同時
    期與上訴人訂立之工程合約（工程地點均為台中工業區）均由設址台中市（與上
    訴人同）之巨村公司擔任連帶保證人等情，顯見巨村公司擔任瑞得、中峰公司上
    開工程合約保證人，並非合約真意。實際情形均由瑞得、中峰公司借牌與不具營
    造資格之巨村公司營造，該等借牌營造之情形，並為上訴人所知悉甚明。（四）
    中峰公司負責人林勝輝因違反稅捐稽徵法一案，雖經台灣台北地方法院檢察署檢
    察官以八十一年度偵字第二二四七四號、八十二年度偵字第五六九二號為不起訴
    處分確定，然本件前述證據並未經該不起訴處分審酌，尚難憑該不起訴處分書執
    為有利上訴人之依據。從而被上訴人依據上述改制前行政法院判決，重新調查審
    酌查得之證據，認上訴人確有取得前述非實際交易對象開立之統一發票情形，仍
    維持原核定，揆諸司法院釋字第三七七號（原判決誤植為第三八號）解釋意旨，
    並無不合。又營業人雖有進貨事實，惟不依規定取得交易對象開立之進項憑證，
    而取得非交易對象開立之進項憑證，申報扣抵銷項稅額時，該項已申報扣抵之銷
    項營業稅額顯未依法繳納，仍應依營業稅法第十九條第一項第一款規定，就其取
    得不得扣抵憑證扣抵銷項稅額部分，追補該項不得扣抵之銷項稅款。而我國現行
    加值型營業稅係就各個銷售階段之加值額分別予以課稅之多階段銷售稅，各銷售
    階段之營業人皆為營業稅之納稅義務人。故該非交易對象之人是否已按其開立發
    票之金額報繳營業稅額，並不影響本件營業人補繳營業稅之義務。（五）綜上所
    述，上訴人之前開主張均無可採，台中縣稅捐稽徵處復查決定維持原核定處分，
    並無違誤，訴願決定遞予維持，亦無不合等由，乃判決駁回上訴人在原審之訴。
肆、本院查：（一）、按「營業人左列進項稅額，不得扣抵銷項稅額︰一、購進之貨
    物或勞務未依規定取得並保存第三十三條所列之憑證者。」「營業人以進項稅額
    扣抵銷項稅額者，應具有載明其名稱、地址及統一編號之左列憑證︰一、購進貨
    物或勞務時所取得載有營業稅額之統一發票。」「納稅義務人，有左列情形之一
    者，除追繳稅款外，按所漏稅額處一倍至十倍罰鍰，並得停止其營業︰五、虛報
    進項稅額者。」分別為行為時營業稅法第十九條第一項第一款、第三十三條第一
    款及第五十一條第五款所規定。本件上訴人於八十一年七月至八十二年十月間興
    建廠房，涉嫌取得非實際交易對象瑞得公司開立之統一發票銷售額九、八五五、
    九一五元、營業稅額四九二、七九五元及中峰公司開立之統一發票銷售額一四○
    、三三一、○二一元，營業稅額七、○一六、五四九元，共計銷售額一五○、一
    八六、九三六元，營業稅額七、五○九、三四四元，作為進項憑證，並據以申報
    扣抵銷項稅額，核有取得不得扣抵憑證申報扣抵銷項稅額之情事，案經北機組查
    獲，取具調查筆錄，移由台中縣稅捐稽徵處據以補徵已扣抵之營業稅七、五○九
    、三四四元，至其未依規定取得他人憑證之應處行為罰部分，另由被上訴人財政
    部台灣省中區國稅局審理。上訴人不服，申請復查未獲變更，循序提起訴願、再
    訴願均遭決定駁回，遂提起行政訴訟，經本院八十八年度判字第七六七號判決將
    再訴願決定、訴願決定及原處分均撤銷，著由原處分機關即被上訴人另為適法之
    處分。案經被上訴人重核復查結果，維持原處分，上訴人仍表不服，再次提起循
    序提起本件行政訴訟。原判決關於上訴人違章之事實，證據之取捨以及上訴人之
    主張如何不足採等事項均詳予論述，維持原處分及訴願決定，而駁回上訴人在原
    審之訴，是原判決所適用之法規與該案應適用之現行法規並無違背，與解釋判例
    ，亦無牴觸，並無所謂原判決有違背法令之情形；又證據之取捨與當事人所希冀
    者不同，致其事實之認定亦異於該當事人之主張者，不得謂為原判決有違背法令
    之情形。原判決關於工程合約之連帶保證人，係以常情衡量之，當以登記之營業
    項目及資本額等衡量之；而實際上巨村公司係以借牌方式經營，兩者論述尚無矛
    盾。（二）、上訴人對於業經原判決詳予論述不採之事由再予爭執，核屬法律上
    見解之歧異，要難謂為原判決有違背法令之情形。本件上訴論旨，仍執前詞，指
    摘原判決違誤，求予廢棄，難認有理由，應予駁回。
據上論結，本件上訴為無理由，爰依行政訴訟法第二百五十五條第一項、第九十八條
第三項前段，判決如主文。
中    華    民    國    九十二      年      七        月      三        日
                    最 高 行 政 法 院  第 三 庭
                                審 判 長 法  官      葉  振  權
                                         法  官      林  茂  權
                                         法  官      吳  錦  龍
                                         法  官      劉  鑫  楨
                                         法  官      吳  明  鴻
右  正  本  證  明  與  原  本  無  異
                                         法院書記官  陳  盛  信
中    華    民    國    九十二      年      七        月      三        日


司法院資訊處製作；財團法人民間司法改革基金會備份。
